【裁判字號】    98,訴,310
【裁判日期】    980520
【裁判案由】    任用
【裁判全文】
臺北高等行政法院判決
                                       98年度訴字第310號
                              .
原      告  甲○○
被      告  銓敘部
代  表  人  乙○○部長）住同.
訴訟代理人  丙○○
上列當事人間因任用事件，原告不服公務人員保障暨培訓委員會
中華民國97年12月9 日97公審決字第0398號復審決定，提起行政
訴訟。本院判決如下：
    主  文
原告之訴駁回。
訴訟費用由原告負擔。
    事  實
一、事實概要：
    原告民國（下同）77年5 月至86年4 月計9 年曾任軍職上尉
    、少校，其應87年特種考試警察人員考試三等考試行政警察
    人員考試及格，並經台灣警察專科學校警察特考訓練班及格
    ，於88年9 月30日初任苗栗縣警察局通宵分局警正四階警員
    ，復於97年6 月自中央警察大學刑事警察學系畢業，經內政
    部警政署以97年6 月13日警署人甲字第333-12號令派命於97
    年6 月18日調任內政部警政署刑事警察局（下稱刑事局）警
    佐一階至警正三階偵查員（現職）。嗣刑事局將原告現職任
    用案送請被告銓敘審定，經被告以97年7 月30日部特三字第
    0972966611號函（下稱原處分）銓敘審定合格實授，核敘警
    正三階一級年功俸475 元。原告不服，提起復審經駁回，遂
    提起本件行政訴訟。
二、兩造聲明：
  (一)原告聲明：
    1.復審決定關於駁回部分及原處分關於說明五、審定官職等
      或資位俸級或薪級審定聲明第二項之部分均撤銷。
    2.被告應作成由原審定提高原告官職等資位俸級或薪級為警
      正二階八職等之行政處分。
    3.訴訟費用由被告負擔。
  (二)被告聲明：
    1.駁回原告之訴。
    2.訴訟費用由原告負擔。
三、兩造之爭點：
  (一)原告主張：
    1.原告於73年4 月自憲兵學校專科班畢業任少尉排長，87年
      9月1日於海岸巡防司令部以忠孝大隊長職務退伍，續於88
      年9 月1 日經行政警察三等特考訓練及格後，本應依後備
      軍人轉任公職考試比敘條例及其施行細則規定，比敘中校
      官階之相當官等，但當時承辦人員以原告非警大畢業生，
      受警察人員管理條例第11條之限制，駁回原告申請，故原
      告僅辦理軍職年資提敘（90年4 月銓敘警正4 階警員，薪
      點提敘至410 ），因考量未來比敘因素，保留86年4 月至
      87年中校大隊長官階。經原告不斷努力而於95年8 月考取
      中央大學二技班，97年6 月畢業，已突破當時承辦人員告
      知，因原告非警大畢業生之限制，自應依後備軍人轉任公
      職考試比敘條例規定，比敘中校官階之相當官等，但現在
      原告欲以後備軍人轉任公務人員比敘規定比敘中校官階之
      相當官等，卻以原處分另以「原告現職為偵查員職務等階
      最高至警正二階，故其曾任軍職中校官階尚無法現職比敘
      為警正二階」為由，拒絕原告比敘中校官階相當官等之要
      求。誠如司法院釋字412 號之原釋憲聲請人鄒政洽所言，
      如無相當關係背景，任職單位怎可能讓初任職人員依「後
      備軍人轉任公職考試比敘條例及其施行細則規定」比敘高
      官等職務，如果一定要先初任高官等職務，然後才能依據
      「後備軍人轉任公職考試比敘條例及其施行細則規定」比
      敘任官，初任職人員將如緣木求魚一般，「後備軍人轉任
      公職人員比敘條例及其施行細則規定」一法將束之高閣，
      好看而無用，那當時制定「後備軍人轉任公務人員比敘條
      例及其施行細則規定」，保障後備軍人良善美意之精神何
      在。
    2.司法院釋字第412 號解釋：中校具有薦任任用資格者，轉
      任薦任第8 職等、第9 職等職務，……本條規定限適用於
      76年1 月16日公務人員任用法、俸給法施行後之轉任人員
      。依「軍職人員與公務人員職系認定對照表」，原告軍職
      中校官階專長號碼為3B01，對照公務人員職系係為一般行
      政，依「依法考試及格人員考試類科適用職系對照表」特
      考警察人員適用一般行政人員，依「警察人員人事條例附
      表二—警察人員與一般行政人員及技術人員相互轉任官等
      官階（職等）及相當俸級之俸額俸點換序對照表」原告以
      曾任軍職中校官階係得以現職比敘為警正二階，且原告任
      職之刑事警察局外勤隊偵查員（警正三階），依「警察人
      員陞遷辦法第5 條之修正附件一」係二分之一得列偵查正
      （警正二階），故不應已無相當之職缺搪塞，縱無職缺，
      依「警察法及警察人員人事條例明文規定採官職分立」制
      度，官受保障，職可調動，警察人員亦有以高官等低職務
      戰缺調動之情形，原告欲依法比敘中校官階之相當官等時
      ，被告不得以「原告現任偵查員職務等階最高至警正二階
      ，故其曾任軍職中校官階尚無法現職比敘為警正二階」否
      准原告之請求。
  (二)被告主張：
    1.查警察人員人事條例（原名稱為警察人員管理條例，以下
      簡稱警察條例）第2 條規定：「警察人員人事事項，依本
      條例之規定，本條例未規定者，適用有關法律之規定。」
      第11條規定：「（第1 項）警察官之任官資格如左：一、
      警察人員考試及格者。……（第2 項）警察官之任用，除
      具備前項各款資格之一外，職務等階最高列警正三階以上
      ，應經警察大學或警官學校畢業或訓練合格；職務等階最
      高列警正四階以下，應經警察大學、警官學校、警察專科
      學校或警察學校畢業或訓練合格。」復查後備軍人轉任公
      職考試比敘條例施行細則第10條規定：「（第1 項）後備
      軍人依法取得公務人員各官等任用資格者，其軍職官等官
      階，與公務人員官等職等之對照，依下列規定辦理：……
      四、中校具有薦任任用資格者，相當薦任第八職等、第九
      職等職務。……（第2 項）本條例第五條第一項第二款所
      稱後備軍人依法取得公務人員各官等任用資格者，按其軍
      職官等官階及年資，比敘該官等內相當職等及俸級，指依
      法取得公務人員各官等任用資格之後備軍人，應先依其軍
      職官等官階，依下列規定比照取得相當職等任用資格……
      二、所任職務列二個職等以上時，以與所任職務列等範圍
      內相當之最高軍職官等官階，比照取得所對照之職等任用
      資格。……」依警察人員人事條例第22條附表2 「警察人
      員與一般行政人員及技術人員相互轉任官等官階（職等）
      及相當俸級之俸額俸點換敘對照表」規定，薦任第八職等
      相當警正二階，薦任第九職等相當警正一階。準此，後備
      軍人依警察條例規定取得警察官任用資格，經擬任機關派
      代職務後，其曾任軍職官等官階再於所任職務等階範圍內
      比敘相當官階。
    2.關於原告請求其曾任軍職中校官階應於現職比敘為警正二
      階一節，查原告係應87年特種考試警察人員考試三等考試
      行政警察人員考試及格，並經臺灣警察專科學校警察特考
      班訓練及格，依警察條例第11條規定，僅得任警正四階以
      下職務，其於88年9 月30日初任苗栗縣警察局通霄分局警
      正四階警員時，業經被告採計其77年5 月至86年4 月計9
      年曾任軍職上尉、少校年資於警正四階提敘本俸及年功俸
      級，歷至96年考績晉敘警正四階一級年功俸475 元有案。
      原告於97年6 月自中央警察大學刑事警察學系畢業，依警
      察條例第11條規定，得任警正三階以上職務，爰經內政部
      警政署派代刑事局警佐一階至警正三階偵查員職務。刑事
      局曾來函詢問原告曾任軍職中校官階得否比敘為警正二階
      ，前經被告97年7 月22日部特三字第0972963356號函復，
      以其現任刑事局偵查員職務等階最高至警正三階，故其曾
      任軍職中校官階尚無法於現職比敘為警正二階。嗣後刑事
      局將原告任用案送請被告銓敘審定，被告以其任警正四階
      參加94年至96年年終考績，1 年列甲等2 年列乙等，依警
      察條例第13條有關警察人員官階之晉升，準用公務人員考
      績升職等之規定（按：公務人員考績法第11條規定，各機
      關參加考績人員任本職等年終考績，1 年列甲等2 年列乙
      等者，取得同官等高一職等任用資格），取得警正三階任
      用資格，以原處分銓敘審定合格實授，核敘警正三階一級
      年功俸475 元在案。茲因原告現任偵查員職務等階為「警
      佐一階至警正三階」，其請求曾任軍職中校官階應比敘為
      警正二階，係超過該職務所列最高等階，與前開比敘條例
      施行細則規定未合；又職務派代係屬擬任機關權責，原告
      經內政部警政署派代警佐一階至警正三階偵查員，並非警
      正四階至警正二階偵查正，其請求依偵查正職務等階於現
      職比敘警正二階，亦無理由。
    理  由
一、原告主張：原告前經行政警察三等特考及格訓練後，本應依
    後備軍人轉任公職考試比敘條例及其施行細則規定，比敘中
    校官階之相當官等，被告當時卻以警察人員管理條例第11條
    規定予以否准。嗣後原告取得中央警察大學學士學位後，應
    可優先適用後備軍人轉任公職考試比敘條例保障規定，依照
    中校大隊長比敘警正二階八職等，被告卻又以原告擔任偵查
    員職務等階最高至警正三階，故曾任軍職中校官階無法於現
    職比敘為警正三階，而否准原告比敘中校官階相當官等之要
    求。若必須先出任高官等職務，始能依據後備軍人轉任公職
    考試比敘條例及其施行細則規定比敘任官，則該條例之規定
    將形同具文，無法保障後備軍人之權利。且依警察法及警察
    人員人事條例明文規定採官職分立制度，警察人員不乏為申
    請統調，而以高官等低職務佔缺調動之情形，原處分顯有違
    誤，應予撤銷云云。
二、被告主張：原告係應87年特種考試警察人員考試三等考試行
    政警察人員考試及格，並經臺灣警察專科學校警察特考訓練
    班訓練及格，依警察人員管理條例第11條規定，僅得任警正
    四階以下職務。原告於97年6 月自中央警察大學刑事警察學
    系畢業，依警察人員管理條例第11條規定，得任警正三階以
    上職務，經內政部警政署派代刑事局警佐一階至警正三階偵
    查員職務。以原告現任刑事局偵查員職務等階最高至警正三
    階，其曾任軍職中校官階尚無法於現職比為警正二階。原告
    請求曾任軍職中校官階應比敘為警正二階，係超過該職務所
    列最高等階，與後備軍人轉任公職考試比敘條例施行細則第
    10條第2 項第2 款規定未合；又職務派代係屬擬任機關權責
    ，原告經內政部警政署派代警佐一階至警正三階偵查員，並
    非警正四階至警正二階偵查員，其請求依偵查正職務等階於
    現職比敘警正二階，亦無理由等語，資為抗辯。
三、按為優待後備軍人參加公職考試與比敘，後備軍人轉任公職
    考試比敘條例於焉制定，該條例第6 條授權考試院訂定施行
    細則，其中第10條規定：「（第1 項）後備軍人依法取得公
    務人員各官等任用資格者，其軍職官等官階，與公務人員官
    等職等之對照，依下列規定辦理：……四、中校具有薦任任
    用資格者，相當薦任第八職等、第九職等職務。……（第2
    項）本條例第五條第一項第二款所稱後備軍人依法取得公務
    人員各官等任用資格者，按其軍職官等官階及年資，比敘該
    官等內相當職等及俸級，指依法取得公務人員各官等任用資
    格之後備軍人，應先依其軍職官等官階，依下列規定比照取
    得相當職等任用資格……二、所任職務列二個職等以上時，
    以與所任職務列等範圍內相當之最高軍職官等官階，比照取
    得所對照之職等任用資格。……」核屬法律授權範圍，合於
    法律保留原則，應值採用。復按，警察人員人事條例第2 條
    規定：「警察人員人事事項，依本條例之規定，本條例未規
    定者，適用有關法律之規定。」第11條規定：「（第1 項）
    警察官之任官資格如左：一、警察人員考試及格者。……（
    第2 項）警察官之任用，除具備前項各款資格之一外，職務
    等階最高列警正三階以上，應經警察大學或警官學校畢業或
    訓練合格；職務等階最高列警正四階以下，應經警察大學、
    警官學校、警察專科學校或警察學校畢業或訓練合格。」第
    22條附表2 「警察人員與一般行政人員及技術人員相互轉任
    官等官階（職等）及相當俸級之俸額俸點換敘對照表」規定
    ，薦任第八職等相當警正二階，薦任第九職等相當警正一階
    。第26條第1 項規定：「晉階之警察官，核敘所晉官階本俸
    最低級；原敘俸級高於所晉官階本俸最低級者，換敘同數額
    之本俸或年功俸。」準此，後備軍人依警察人員人事條例規
    定取得警察官任用資格，經擬任機關派代職務後，其曾任軍
    職官等官階再於所任職務等階範圍內比敘相當官階。
四、原告77年5 月至86年4 月計9 年曾任軍職上尉、少校，其應
    87年特種考試警察人員考試三等考試行政警察人員考試及格
    ，並經台灣警察專科學校警察特考訓練班及格，於88年9 月
    30日初任苗栗縣警察局通宵分局警正四階警員時，被告採計
    其77年5 月至86年4 月計9 年曾任軍職上尉、少校年資於警
    正四階提敘俸級，歷至96年考績晉敘警正四階一級年功俸47
    5 元。又原告於97年6 月自中央警察大學刑事警察學系畢業
    ，經內政部警政署以97年6 月13日警署人甲字第333-12號令
    於97年6 月18日調任刑事警佐一階至警正三階偵查員等情，
    為兩造所不爭執，並有被告90年3 月8 日90中二字第506928
    9 號函、警察大學畢業證書及內政部警政署以97年6 月13日
    警署人甲字第333-12號令等件影本在卷可按。嗣刑事局將原
    告現職任用案送被告銓敘審定，被告以其任警正四階參加94
    年至96年年終考績，1 年列甲等2 年列乙等，依警察人員人
    事條例第13條有關警察人員官階之晉升，準用公務人員考績
    升職等之規定（按：公務人員考績法第11條規定，各機關參
    加考績人員任本職等年終考績，1 年列甲等2 年列乙等者，
    取得同官等高一職等任用資格），取得警正三階任用資格，
    以原處分銓敘審定合格實授，核敘警正三階，核諸警察人員
    人事條例第11條規定，並無違誤。雖原告訴稱應依後備軍人
    轉任公職考試比敘條例規定，以其曾任中校年資於現職比敘
    為警正二階云云。然查：
  (一)原告現任偵查員職務等階為「警佐一階至警正三階」，其請
    求曾任軍職中校官階應比敘為警正二階，係超過該職務所列
    最高等階，與前開比敘條例施行細則第10條第2 項規定未合
    。至於職務派代係屬擬任機關權責，非被告權責，原告既經
    內政部警政署派代警佐一階至警正三階偵查員，並非警正四
    階至警正二階偵查正，其請求被告依偵查正職務等階於現職
    比敘二階，亦無理由。又，公務人員曾任軍職年資，如與現
    任職務職等相當、「性質相近」且服務成績優良者，得按年
    核計加級至其所銓敘審定職等之本俸最高級，雖為公務人員
    俸給法第17條第1 項第3 款所規定，然依卷附原告軍職查證
    履歷表及刑事局工作內容證明書所載，其積餘86年5 月至87
    年9 月少校、中校年資之軍職專長號碼為「3B01（步兵指揮
    官）」，參照被告95年1 月12日特部三字第0952568289號令
    、95年6 月14日特部三字第0952657658號令對於上開「工作
    性質相近」認定之解釋，其軍職專長與與警察勤務工作尚難
    認性質相近，附此敘明。
  (二)承前述，原告調任現職，係由警正四階升任警正三階，且其
    積餘軍職少校、中校年資不合於現職予以採計提敘俸級，依
    警察人員人事條例第26條第1 項規定，因原告96年考績結果
    已晉敘支475元，以原處分銓敘審定原告97年6月18日任現職
    為合格實授，核敘警正三階一級年功俸475元，並無不合。
五、綜上，原告調任現職，係由警正四階升任警正三階，刑事局
    將原告任用案送請被告銓敘審定，被告以其任警正四階參加
    94年至96年年終考績，1 年列甲等2 年列乙等，依警察人員
    人事條例第13條、公務人員考績法第11條規定，認原告取得
    同官等高一職等任用資格，而得以警正三階任用，以原處分
    銓敘審定合格實授，核敘警正三階一級年功俸475 元，並無
    違誤，復審決定遞予維持，亦無不法，原告求為撤銷（如訴
    之聲明第1 項），為無理由，又原告現任偵查員職務等階為
    「警佐一階至警正三階」，其請求曾任軍職中校官階應比敘
    為警正二階，係超過該職務所列最高等階，與前開比敘條例
    施行細則第10條第2 項規定未合，原告徒執前詞，求命被告
    作成提高原告官職等資位俸級或薪級為警正二階八職等之行
    政處分，亦無理由，均予駁回。
據上論結，本件原告之訴為無理由，爰依行政訴訟法第98條第1
項前段，判決如主文。
中    華    民    國    98    年    5     月    20    日
                    臺北高等行政法院第一庭
                              審判長法  官  王立杰
                                    法  官  許麗華
                                    法  官  楊得君
上為正本係照原本作成。
如不服本判決，應於送達後20日內，向本院提出上訴狀並表明上
訴理由，如於本判決宣示後送達前提起上訴者，應於判決送達後
20日內補提上訴理由書（須按他造人數附繕本）。
中    華    民    國    98    年    5     月    20    日
                                    書記官  徐子嵐


司法院資訊處製作；財團法人民間司法改革基金會備份。
